【裁判字號】    99,上訴,411
【裁判日期】    990305
【裁判案由】    偽證
【裁判全文】
臺灣高等法院高雄分院刑事判決         99年度上訴字第411號
上  訴  人
即  被  告  甲○○
上列上訴人因偽證案件，不服臺灣屏東地方法院98年度訴字第10
38號中華民國98年12月23日第一審判決（起訴案號：臺灣屏東地
方法院檢察署98年度偵字第5922號），提起上訴，本院判決如下
：
     主  文
上訴駁回。
     理  由
一、按不服地方法院之第一審判決而上訴者，應向管轄第二審之
    高等法院為之。上訴書狀應敘述具體理由。上訴書狀未敘述
    上訴理由者，應於上訴期間屆滿後20日內補提理由書於原審
    法院，逾期未補提者，原審法院應定期間先命補正。第二審
    法院認為上訴書狀未敘述理由或上訴有第362 條前段之情形
    者，應以判決駁回之。但其情形可以補正而未經原審法院命
    其補正者，審判長應定期間先命補正。刑事訴訟法第361 條
    、第367 條，分別定有明文。所謂不服第一審判決之具體理
    由，必係依據卷內既有訴訟資料或提出新事證，指摘或表明
    第一審判決有何採證認事、用法或量刑等足以影響判決本旨
    之不當或違法，而構成應予撤銷之具體事由，始克當之（例
    如：依憑證據法則具體指出所採證據何以不具證據能力，或
    依憑卷證資料，明確指出所為證據證明力之判斷如何違背經
    驗、論理法則）；倘僅泛言原判決認定事實錯誤、違背法令
    、量刑失之過重或輕縱，而未依上揭意旨指出具體事由，或
    形式上雖已指出具體事由，然該事由縱使屬實，亦不足以認
    為原判決有何不當或違法者（例如：對不具有調查必要性之
    證據，法院未依聲請調查亦未說明理由，或援用證據不當，
    但除去該證據仍應為同一事實之認定），皆難謂係具體理由
    ，俾與第二審上訴制度旨在請求第二審法院撤銷、變更第一
    審不當或違法之判決，以實現個案救濟之立法目的相契合，
    並節制濫行上訴（最高法院97年度臺上字第892 號判決參照
    ）。是以上訴人之上訴書狀或補提之上訴理由書，雖有敘述
    上訴理由，惟並未具體敘述第一審判決有上述違法、不當情
    形，即與未敘述具體理由無異，其所為上訴，即不符合上訴
    之法定要件。
二、本件原判決以上訴人即被告甲○○（下稱被告甲○○）明知
    屏東縣屏東市○○路○ 段366 號「千脂胭美容護膚店」（下
    稱千脂胭）之實際負責人為真實姓名不詳綽號「胖哥」之成
    年男子，竟基於偽證之犯意，就該店實際負責人為何人之案
    情重要關係事項，先於民國（下同）96年5 月11日，在臺灣
    屏東地方法院檢察署96年度偵字第3185號被告陳文民等妨害
    風化案件偵查時，供前具結而虛偽證稱：「千脂胭的老闆是
    劉文倉，店內小姐是老闆所召」等語；繼之復於97年12月30
    日，在台灣屏東地方法院96年度訴字第1138號被告陳文民等
    違反兒童及少年性交易防制條例案件審判時，供前具結虛偽
    證稱：「陳文民頂下千脂胭的經營權，老闆陳文民叫人拿現
    金發薪水給我」等語之事實，業據被告甲○○於檢察官偵查
    中及原審法院審理時坦承不諱，核與證人陳文民於原審法院
    審理時證述情節相符，並有臺灣屏東地方法院檢察署96年度
    偵字第3185號96年5 月11日偵訊筆錄及證人結文、台灣屏東
    地方法院96年度訴字第1138號97年12月30日審判筆錄及證人
    結文、96年度訴字第1138號判決書等資料在卷可資佐證，而
    證人陳文民業經台灣屏東地方法院以96年度訴字第1138號判
    處無罪確定，有該判決書附卷可稽，足認被告甲○○於陳文
    民前揭妨害風化等案件偵審中，以證人身分供前具結後為虛
    偽陳述，及上開不實之陳述足以影響法院判斷劉文倉、陳文
    民是否為千脂胭實際負責人之判決結果之事實堪以認定。復
    敘明刑法上偽證罪，不以結果發生為要件，一有偽證行為，
    無論當事人是否因而受有利或不利之判決，均不影響其犯罪
    成立。而該罪所謂於案情有重要關係事項，則係指該事項有
    無，足以影響於裁判結果者而言（最高法院71年臺上字第81
    27號判例意旨參照）。是所謂於案情有重要關係事項，應係
    指該事項有無，足以影響於裁判結果，並與案件真正事實相
    悖，足以陷偵查或審判於錯誤危險者而言。蓋證人就此種事
    項為虛偽陳述，則有使偵查、裁判陷於錯誤之危險，故以之
    為偽證罪。被告甲○○於陳文民涉犯妨害風化等案件審理時
    ，為虛偽證述，已足以影響法院對於陳文民是否為千脂胭實
    際負責人之認定，所證自屬對案情有重要關係之事項，雖最
    終未經法院所採信，惟依前揭說明，要與偽證之成立不生影
    響，併敘明陳文民前開妨害風化案件，於98年4 月22日經原
    審判決後，於98年6 月4 日確定，有96年度訴字第1138號判
    決書及陳文民前案紀錄表附卷可稽；被告甲○○於98年5 月
    18日在檢察官偵查中即自白其偽證犯行，足見被告甲○○在
    其所虛偽陳述之案件裁判確定前自白，應依刑法第172 條之
    規定，減輕其刑。起訴書雖認被告有偽造刑事證據行為，然
    此部分業經蒞庭檢察官予以更正，應係誤載，併此敘明，因
    而適用刑法第168 條、第172 條之規定。審酌被告甲○○之
    素行，妨害司法制度，浪費司法資源，致生司法機關為錯誤
    判斷之危險，犯罪之動機、目的、手段，惟因尚能及時悔悟
    ，坦承犯行，態度尚稱良好，並兼衡學歷為高中畢業，教育
    程度中等之一切情狀，量處有期徒刑4 月。已詳敘所憑之證
    據與認定之理由。所為論敘，經核並無違背經驗法則或論理
    法則，量刑亦屬允當。
三、被告甲○○於98年12月31日收受判決後，於99年1 月8 日具
    狀提起上訴，於同年月2 月1 日補提上訴理由謂：(一)原審判
    處有期徒刑4 月，容有過重。(二)其虛偽之證述影響國家司法
    權之行使乃一時失慮，其至今仍懊悔不已，歷經此次教訓及
    刑之宣告，當知所警惕並保證絕不再犯，且已即時自白犯行
    ，而其係家中經濟之支柱，家庭經濟狀況亦非寬裕，倘因而
    入獄服刑則家庭將頓失依靠，懇請賜予緩刑之宣告云云。惟
    被告甲○○前已因妨害風化案件經原審法院於98年7 月28日
    以98年度簡字第607 號判處有期徒刑6 月，減為有期徒刑3
    月確定，核與宣告緩刑之要件不合，則原判決未予宣告緩刑
    與法並無不合。而其所謂量刑過重云云，亦未舉出具體之事
    由，是其所為上訴並未依據卷內既有訴訟資料或提出新事證
    ，指摘或表明第一審判決有何採證認事、用法或量刑等足以
    影響判決本旨之不當或違法，而構成應予撤銷之具體事由，
    按之上開規定，被告甲○○之上訴顯屬違背法律上之程式，
    應由本院依同法第367 條前段、第372 條規定，不經言詞辯
    論逕行判決如主文。
中    華    民    國    99    年    3     月    5     日
            刑事第四庭    審判長法  官  蕭權閔
                                法  官  陳吉雄
                                法  官  李嘉興
以上正本證明與原本無異。
如不服本判決應於收受本判決後10日內向本院提出上訴書狀，其
未敘述上訴理由者，並得於提起上訴後10日內向本院補提理由書
狀（均須按他造當事人之人數附繕本）「切勿逕送上級法院」。
中    華    民    國    99    年    3     月    5     日
                                書記官  唐奇燕

司法院資訊處製作；財團法人民間司法改革基金會備份。
